高雄高等行政法院簡易判決
　　　　　　　　　　　　　　　　九十四年度簡更字第三號
原　　　告　臺灣警察專科學校
代　表　人　甲○○校長
訴訟代理人　葉秀美律師
被　　　告　乙○○
　　　　　　丙○○
上列當事人間因償還公費事件，原告提起行政訴訟，經本院中華
民國九十三年六月十八日九十三年度簡字第一五六號判決後，原
告提起上訴，由最高行政法院發回更審。本院判決如下：
    主　文
被告乙○○應給付原告新台幣壹拾柒萬肆仟零玖拾肆元，及自民
國九十三年五月十二日起至清償日止，按週年利率百分之五計算
之利息；被告丙○○於原告對被告乙○○之財產強制執行無效果
時，應就此項金額負給付之責。
訴訟費用由被告負擔。
    事實及理由
一、緣被告乙○○為原告警員班第一一九期未役第三中隊畢業學
    生，因擔任警職未滿規定年限，經辭職在案，依入學志願書
    之約定，被告乙○○應賠償在校訓練期間之各項費用。另被
    告丙○○則為被告乙○○入學時之保證人，亦應負賠償之責
    ，原告遂依行政訴訟法第八條第一項規定，提起本件行政訴
    訟。原告起訴意旨略謂：被告乙○○自民國（下同）七十八
    年十一月十四日至七十九年十月三十日止，所領薪俸、津貼
    、實物及所有訓練費計新台幣（下同）一七四、０九四元，
    然原告迄今均未受償。又被告乙○○入學時覓得被告丙○○
    為其保證人，保證被告乙○○應負之賠償責任。據上，原告
    自得依行政訴訟法第八條第一項規定，請求被告損害賠償等
    語，而聲明求為判決被告乙○○應給付原告一七四、０九四
    元及自九十三年五月十二日起至清償日止，按週年利率百分
    之五計算之利息；被告丙○○於原告對被告乙○○之財產強
    制執行無效果時，應就此項金額負給付之責。被告答辯則以
    ：本件原告請求被告償還之公費，已經被告之父陳明清（已
    死亡）於八十年十二月間繳清，何況原告歷經十三年才請求
    被告償還公費，相關事證早已無從查考，於情於理，均有未
    合云云，而聲明求為判決駁回原告之訴。
二、經查，本件被告乙○○為原告警員班第一一九期未役第三中
    隊畢業學生，因擔任警職未滿規定年限，經辭職在案，依入
    學志願書之約定，被告乙○○應賠償自七十八年十一月十四
    日至七十九年十月三十日止，所領之薪俸、津貼、實物及所
    有訓練費計一七四、０九四元。另被告丙○○則為被告乙○
    ○入學時之保證人，同應負賠償之責等情，業據原告提出原
    告八十年五月二十四日警專教字第二０九八八號函、被告乙
    ○○入學志願書、賠償費用計算表及被告丙○○保證書為證
    ，洵堪認定。
三、又按行政機關基於其法定職權，為達特定之行政上目的，於
    不違反法律規定之前提下，自得與人民約定提供某種給付，
    並使接受給付者負合理之負擔或其他公法上對待給付之義務
    ，成立行政契約關係。而警察專科學校與公費學生間依內政
    部訂頒之「中央警官學校警察專科學校暨警察學校畢業學生
    服務年限辦法」第五條規定：「各校畢業學生在界務年限內
    離職者，應賠償學期間全部費用，其無力賠償或無法追繳者
    ，由保證人賠償。」所訂之契約，其性質自屬行政契約。次
    按被告乙○○進入原告學校就讀，雙方係成立公法上之行政
    契約（司法院釋字第三四八號解釋參照），嗣被告乙○○服
    務年資未滿規定年限，原告依雙方所訂立之行政契約按內政
    部訂頒之「中央警官學校警察專科學校暨警察學校畢業學生
    服務年限辦法」第五條規定，向被告乙○○請求前述之費用
    ，應係行使公法上之請求權。再者，法治國家公權力之行使
    需具有明確性或可預見性，為顧及法律秩序之安定性，各種
    公權力的行使皆須有消滅時效之適用，至行政程序法第一百
    三十一條第一項雖規定：「公法上之請求權，除法律有特別
    規定外，因五年間不行使而消滅。」然本件系爭償還公費之
    請求權，係發生於行政程序法施行之前（該法於九十年一月
    一日施行），故應無行政程序法第一百三十一條有關公法上
    請求權時效之適用甚明，是以本件系爭償還公費之請求權時
    效，於行政程序法施行前相關法令既無明確之規定，自應類
    推適用民法第一百二十五條十五年時效期間之規定。法務部
    九十年三月二十二日（九十）法令字第００八六一七號函釋
    謂：「行政程序法施行前已發生公法上請求權之消滅時效期
    間，不適用行政程序法第一百三十一條第一項規定，應依行
    政程序法施行前有關法規之規定，無相關法規規定者，得類
    推適用民法消滅時效之規定（即縱使殘餘期間，自行政程序
    法施行日起算較五年為長者，仍依其期間）。另如係基於行
    政處分、法院裁定或其他依法令負有義務經通知限期履行，
    依行政執行法相關規定（第七條、第四十二條第三項參照）
    係屬執行期間問題者，自當適用執行期間之規定，而與本案
    消滅時效問題無涉。至關於消滅時效期間之起算點，則應自
    該請求權得行使時起算，就具體個案判斷之。又倘法律關於
    時效有特別規定者，則應依該特別規定處理。」（內政部九
    十年六月二十一日台九十內營字第九０八四一四六號令亦同
    此見解），與上開說明並無不合，自得予以適用。則本件原
    告償還公費請求權之時效期間應為十五年，而原告請求權自
    被告乙○○離職即七十九年十一月起算消滅時效，至原告於
    九十三年四月十六日提起本件訴訟，未滿十五年，尚無公法
    請求權因時效屆滿而消滅之情事。則原告本於公法上請求權
    請求被告乙○○負賠償在學期間費用，即非無據。雖被告另
    主張其先父陳明清於八十年十二月間已繳清上開費用，惟為
    原告所否認，被告對此亦未能舉證以實其說，自難採據。則
    原告請求被告乙○○給付自七十八年十一月十四日至七十九
    年十月三十日止，所領薪俸、津貼、實物及所有訓練費計一
    七四、０九四元，即有理由。另被告丙○○立具之保證書，
    其為被告乙○○之保證人，則依民法第七百三十九條規定，
    被告丙○○即應負保證之責，又依同法第七百四十五條規定
    ，於原告對被告乙○○之財產強制執行無效果時，就此項金
    額負給付之責，併予敘明。
四、綜上所述，原告依據被告乙○○與原告所訂立入學志願書之
    行政契約，請求被告等賠償公費，為有理由，應予准許。又
    行政契約，本法未規定者，準用民法相關之規定，行政程序
    法第一百四十九條定有明文。而依民法第二百三十三條第一
    項前段及第二百零三條規定：遲延之債務，以支付金錢為標
    的者，債權人得請求依法定利率計算之遲延利息；應付利息
    之債務，其利率未經約定，亦無法律可據者，週年利率為百
    分之五。本件原告訴請被告乙○○應給付如主文第一項前段
    所示之金額，及自起訴狀繕本均送達被告兩人之翌日起即九
    十三年五月十二日起至清償日止，按週年利率百分之五計算
    之利息部分，亦屬有據。而被告丙○○係被告乙○○之保證
    人，保證被告乙○○如於服務年限內擅自離職或經撤職、免
    職者，願負賠償其在學期間全部公費，亦有前揭保證書在卷
    可佐。從而，原告請求如對被告乙○○財產為強制執行無效
    果時，由被告丙○○給付之，亦有理由，應予准許。並均不
    經言詞辯論為之。
據上論結，本件原告之訴為有理由，爰依行政訴訟法第二百三十
三條第一項、第二百三十六條、第一百九十五條第一項前段、第
九十八條第三項前段、第一百零四條，民事訴訟法第八十五條第
一項前段，判決如主文。
中　　華　　民　　國　九十四　年　 十二　 月　二十七　日
                  第一庭      法  官　蘇秋津
以上正本係照原本作成。
如不服本判決，應於送達後二十日內，向本院提出上訴狀並表明
上訴理由，如於本判決宣示後送達前提起上訴者，應於判決送達
後二十日內補提上訴理由書（須按他造當事人人數附繕本）。
提起上訴應預繳送達用雙掛號郵票七份（每份三十四元）。
中　　華　　民　　國　九十四　年　 十二　 月　二十七　日
　　　　　　　　　　　　　　　書記官  陳嬿如
附註:
行政訴訟法第二百三十五條（第一項、第二項）:
對於適用簡易程序之裁判提起上訴或抗告，須經最高行政法院之
許可。
前項許可，以訴訟事件所涉及之法律見解具有原則性者為限。
